最高法院刑事判決　　　　　　　一○○年度台上字第三七一號
上　訴　人　何志信
選任辯護人　鍾永盛律師
上　訴　人　王皇文
　　　　　　洪祥恩
　　　　　　呂學榮
上列上訴人等因殺人未遂案件，不服台灣高等法院中華民國九十
九年十月二十七日第二審更審判決（九十九年度上更(一)字第一四
一號，起訴案號：台灣板橋地方法院檢察署九十六年度偵字第一
０四二九、一一三六三、一一四一二、一一四一三號，追加起訴
案號：台灣板橋地方法院檢察署九十六年度偵字第一八０三一、
二０八一二、二０八一三號，九十六年度偵緝字第二三三九號）
，提起上訴，本院判決如下：
    主  文
上訴駁回。   
    理  由
按刑事訴訟法第三百七十七條規定，上訴於第三審法院，非以判
決違背法令為理由，不得為之。是提起第三審上訴，應以原判決
違背法令為理由，係屬法定要件。如果上訴理由書狀並未依據卷
內訴訟資料，具體指摘原判決不適用何種法則或如何適用不當，
或所指摘原判決違法情事，顯與法律規定得為第三審上訴理由之
違法情形，不相適合時，均應認其上訴為違背法律上之程式，予
以駁回。本件原判決綜合全部卷證資料，認上訴人何志信、王皇
文、洪祥恩、呂學榮有其事實欄所載犯行，已詳所憑之證據與
認定之理由。就上訴人等四人否認犯罪之所辯，認不足採信，於
理由內予以指駁、說明甚詳。因而撤銷第一審關於上訴人等四人
共同殺人未遂部分之科刑判決，及呂學榮殺人未遂部分之科刑判
決，改判依想像競合犯關係從一重仍論處何志信、王皇文、洪祥
恩共同殺人未遂罪刑（均處有期徒刑），依想像競合犯關係從一
重仍論處呂學榮共同殺人未遂，累犯罪刑，及殺人未遂，累犯罪
刑（均處有期徒刑）。
何志信、洪祥恩、呂學榮共同上訴意旨略以：林信男所以證述「
有人說打給他死」、「我倒地後有人再補我兩槍」等語，係誤認
何志信在其受傷後未予關心，心中不滿所致，有其出具之自白書
可稽，自白書上指紋經鑑定與林信男之指紋相符，原審認無從證
明是否林信男之真意，即應傳喚林信男查明，竟未傳喚，有調查
未盡之違法。何志信上訴意旨另謂：關於何志信何時說「打給他
死」一語，黃仲義之陳述前後不一，且最接近之呂永方都未聽到
何志信說什麼話，原審竟採信林信男、黃仲義、姚齡雅、蔡國明
之證言，而不採納洪祥恩、王皇文、呂學榮有利於何志信之陳述
，又對呂永方供述其企圖搶槍時，以手掐住何志信之脖子等證言
，未說明不予採信之理由，有適用證據法則不當、判決理由不備
之違誤。呂學榮上訴意旨尚稱：依呂永方、林信男所證過程及所
受槍傷部位，呂學榮應無殺人之直接故意與犯行，原判決之認定
與經驗法則及論理法則相違；呂學榮開槍係欲嚇阻林信男搶槍，
如有殺害警員廖明清之犯意，祇要踩油門將其撞倒或直接對其開
槍即可，原判決未說明不採納此項抗辯之理由，仍認呂學榮有殺
人犯意，亦違證據法則，且有理由不備及適用法則不當之違失。
王皇文上訴意旨略云：王皇文應邀幫何志信助勢而持有槍彈之同
日下午即至呂永方住處，故持有槍彈與殺人未遂間有想像競合關
係，原審認係數罪，有不適用法則之違法；王皇文僅自白有開槍
，並未供述朝互相拉扯之呂永方等人開槍，原判決之認定顯非適
法云云。惟查：(一)、犯罪事實之認定，證據之取捨及其證明力如
何，乃事實審法院自由判斷之職權，如其取捨不違背經驗法則與
論理法則，即不得指為違法，而據為上訴第三審之理由。且經驗
法則與論理法則俱屬客觀存在之法則，非當事人主觀之推測，若
僅憑上訴人之主觀意見，漫事指為違背經驗與論理法則，即不足
以辨認原判決已具備違背法令之形式。原判決認定：、何志信
自民國九十六年四月間起未經許可持有二支衝鋒槍、二支制式手
槍及大量子彈等物（違反槍砲彈藥刀械管制條例部分已判刑確定
）。嗣因與呂永方發生糾紛，邀呂學榮、王皇文、洪祥恩一起去
找呂永方，乃於九十六年五月四日上午，將二支手槍交給洪祥恩
、呂學榮持有，二支衝鋒槍由其本人及王皇文持有（呂學榮、洪
祥恩、王皇文違反槍砲彈藥刀械管制條例均判刑確定），四人於
同日下午十八時四十分許一起至新北市蘆洲區○○○路呂永方所
在處，進入後即將電動鐵捲門關上，防止屋內之呂永方、林信男
、蔡國明、黃仲義、姚齡雅逃離（妨害自由部分均判刑確定），
旋何志信將衝鋒槍裝上滅音管指向呂永方，呂永方立即衝向前欲
搶下該槍，林信男亦加入搶槍，詎上訴人等四人竟共同基於殺人
之犯意聯絡，何志信將衝鋒槍丟給呂學榮，並高喊「打給他死」
，呂學榮、洪祥恩即朝呂永方、林信男身體連開數槍，王皇文亦
持衝鋒槍朝內射擊，致呂永方之左大腿中彈受傷，林信男遭射中
腹部，倒地後身體又遭射擊，受有多處槍傷，洪祥恩尚不慎擊中
被呂永方抱住擋子彈之何志信右腿一槍。旋呂學榮、洪祥恩、王
皇文均攜槍逃逸，呂永方、林信男被人送醫急救，始免於死亡。
、呂學榮於九十六年七月五日晚間二十三時許，駕駛四七六一
─ＲＧ號汽車行經台北市○○區○○路五十五巷口，遇警執行酒
測勤務，為免被攔查，將車轉入五十八巷內，嗣車輪掉入路旁土
溝，警員廖明清騎機車趕至，在駕駛座旁敲打車窗，欲打開車門
，呂學榮竟基於殺人等犯意，突搖下車窗，以上揭制式手槍射擊
廖明清數槍，致廖明清右手臂、左臉頰各中一槍，呂學榮再趁機
逃逸。廖明清經警緊急送醫急救，倖未死亡等情，已說明本於調
查所得心證，分別定其取捨而為事實判斷之理由。並就確認之事
實，說明衝鋒槍及制式手槍係極具殺傷力之兇器，上訴人等四人
攜帶強大火力之槍枝前往尋仇，何志信於現場先以衝鋒槍對準呂
永方，復高喊「打給他死」，其餘三人即火力全開，朝呂永方、
林信男身體射擊，另呂學榮雙手握槍，近距離瞄準廖明清之頭、
頸部射擊數槍，顯均具有殺人犯意，彼等抗辯無殺人犯意皆不足
採信，關於殺呂永方、林信男部分，上訴人等四人有共同犯意聯
絡，各自分擔部分犯行，皆應就全部行為同負其責，俱為正犯之
論據。所為論斷，核無違背客觀存在之經驗法則與論理法則，自
屬原審採證、認事之適法職權行使，不容任意指摘為違法。(二)、
刑事訴訟法第三百七十九條第十款所稱應於審判期日調查之證據
，指該證據在客觀上為法院認定事實及適用法律之基礎者而言，
若非上述情形之證據，未予調查，即無違法。林信男已於第一審
證述明確並受詰問，原判決綜核全部卷證資料，認本件事證已明
，並說明上訴人等嗣後提出之林信男自白書，其內容可信度甚低
，難為上訴人等四人有利認定之理由，依上揭說明，並無違法。
(三)、原判決事實認定王皇文等人於九十六年五月四日上午即未經
許可持有該等槍彈，至同日下午十八時四十分許，才攜至呂永方
處射擊，其間相距數小時，原審因認彼等持有槍彈之行為與殺人
行為可分，予以併罰，核屬事實審採證、認事之合法職權行使，
亦無違法可言。上訴人等四人其餘上訴意旨，就屬原審採證、認
事職權之適法行使及原判決已說明事項，徒憑己見，任意指摘為
違法，且仍為單純事實之爭執，均非適法之第三審上訴理由。應
認本件上訴違背法律上之程式，予以駁回。
據上論結，應依刑事訴訟法第三百九十五條前段，判決如主文。
中    華    民    國  一○○  年    一    月   二十   日
                      最高法院刑事第十一庭
                          審判長法官  賴  忠  星  
                                法官  呂  丹  玉  
                                法官  吳      燦  
                                法官  蔡  名  曜  
                                法官  王  聰  明  
本件正本證明與原本無異
                                      書  記  官  
中    華    民    國  一○○  年    一    月  二十五  日
                                                      V